【裁判字號】    89,訴,307
【裁判日期】    890420
【裁判案由】    毒品危害防制條例
【裁判全文】
台灣台中地方法院刑事判決                          八十九年度訴字第三七號
    公  訴  人  台灣台中地方法院檢察署檢察官
    被      告  丙○○
    選任辯護人  蔡瑞煙
右列被告因違反毒品危害防制條例案件，經檢察官提起公訴（八十八年度偵字第一五
０四四號），本院判決如左：
    主  文
丙○○無罪。
    理  由
一、公訴意旨略以：被告丙○○基於販賣營利之意圖，於八十六年十二月二十一日二
    時許，在台中市○○路○段金財神遊藝場，以新台幣（下同）三十萬元之價格，
    向不詳姓名綽號叫「阿志」之男子，購買第一、二級毒品海洛因及安非他命，並
    伺機販售獲利。嗣於同日三時三十分許，被告在台中市○○路一四六號前販賣毒
    品時為警當場查獲，並扣得鉅量之毒品海洛因淨重一百四十六點五六公克、安非
    他命淨重三十一點零六公克（起訴書誤載為三十四點三公克）、販賣毒品之周邊
    需要物品研磨機三台、塑膠夾鏈袋大、小共六包等物及販賣所得之贓款一百四十
    六萬元。因認被告涉有毒品危害防制條例第四條第一項及第二項販賣第一、二級
    毒品之罪嫌。
二、按犯罪事實應依證據認定之，無證據不得推定其犯罪事實，刑事訴訟法第一百五
    十四條定有明文。而認定不利於被告之事實須依積極證據，茍積極證據不足為不
    利於被告事實之認定時，即應為有利於被告之認定，更不必有何有利之證據。又
    事實之認定，應憑證據，如未能發現相當證據，或證據不足以證明，自不能以推
    測或擬制之方法，以為裁判基礎。（最高法院三十年上字第八一六號、四十年台
    上字第八六號判例參照）訊據被告丙○○固坦承有於右揭時地為警查獲前開毒品
    、研磨機及一百四十六萬元等情不諱，惟堅決否認有何販賣毒品之犯行，辯稱略
    以：伊係被警臨檢查獲，不是販賣時被查獲，扣案毒品係伊被查獲當天，在台中
    市○○路日新戲院對面遊藝場，以三十萬元向一個叫「阿志」之人買的，是自己
    要施用的，當時伊剛買好要回家，伊因怕家人知道，才將研磨機放在車上，是用
    來把毒品磨成細粉用的，因有的壞了，有的不好用，所以就都放在車上，沒有丟
    掉；伊都是到電動玩具店找「阿志」，沒有聯絡電話，夾鏈袋是伊在被查獲前一
    天以一百元買的，伊有施用海洛因及安非他命，扣案的錢是伊賭博贏來的等語。
    本件公訴人認被告涉有販賣毒品之罪嫌，無非以被告為警查獲之毒品數量甚多且
    查獲研磨機、夾鏈袋共六包及一百四十六萬元等為其論據。經查所謂販賣毒品須
    行為人以營利之目的而為販入或販出之行為始足當之，本件被告係於八十六年十
    二月二十一日凌晨三時三十分許，在台中市○○路一四六號前，因駕駛乙○○（
    另由檢察官偵查）所交付之懸掛偽造車牌號碼ＳＵ─六二七九號自小客車時為警
    路檢而查獲前開毒品等物，並循線逮捕乙○○，此有台中市警察局第二分局立人
    派出所檢查紀錄表在卷足稽（參八十六年度偵字第二五八三二號卷第七頁正面）
    ，且於查獲當時並未查獲欲向被告購買毒品之人，是被告辯稱伊係被臨檢查獲而
    非於販賣時為警查獲乙節，尚堪採信。次查本件於查獲當時固扣得前開數量甚多
    之毒品及一百四十六萬元現金、研磨機、夾鏈袋等物，惟被告自八十三年間起即
    有多次因施用毒品而經法院判處徒刑之情形，此有台灣台中地方法院檢察署刑案
    資料查註紀錄表、台灣高等法院被告全國前案紀錄表及台灣高等法院台中分院八
    十六年度上訴字第一五二三號判決各在卷足憑，是被告辯稱扣案之毒品係供自己
    施用，尚與事實相符而堪採信，實難僅因查獲其持有大量毒品即遽推論被告係以
    營利之意圖而販入；至扣案之研磨機、夾鏈袋等物與被告是否販賣毒品並無必然
    之關係，該等物品亦非販賣毒品所必備之物，被告辯稱研磨機係用來將毒品磨成
    細粉所用，亦與常情無違，而夾鏈袋亦僅能證明係用來裝盛毒品之用，實難以被
    告持有該等物品即謂被告有販賣毒品之犯行；另查獲之現金一百四十六萬元亦無
    證據證明係被告販賣毒品所得，是從查扣之前開物品並不足以證明被告涉有販賣
    毒品之犯行甚明。末查綽號「阿志」之人，被告雖曾供述其姓名為「甲○○」，
    惟迭經傳喚甲○○均未到庭，且依址向管轄之戶政事務所函查，並無「甲○○」
    之人，此有台中縣警察局烏日分局送達文件簡複表（附於八十八年度偵字第一五
    ０四四號卷第五十一頁）及台中縣烏日鄉戶政事務所八十九年二月三日中縣烏戶
    字第０三七八號答覆表各在卷足參，是被告所指之「阿志」是否即為甲○○固無
    從確定，惟縱或被告確係向甲○○購買前開毒品屬實，既乏證據證明被告係以營
    利之意圖而販入，亦不得以此而遽論被告以販賣毒品之罪責，是被告所指之「阿
    志」是否即為「甲○○」或另有其人，其到庭與否，均與被告有無販賣毒品無涉
    。綜上所述，本件固查獲被告持有大量毒品及研磨機、夾鏈袋、現款等物，惟並
    未查獲向被告買受毒品之人且無證據證明被告係以營利之意圖而購入毒品，扣案
    之物品亦無法證明被告涉有販賣毒品之犯行，揆諸前開法律規定及最高法院判例
    意旨，應即為有利於被告之認定；此外，復查無其他積極證據足認被告確涉有公
    訴人所指之販賣毒品犯行，則本件既不能證明被告犯罪，自應為無罪之諭知。據
    上論斷，應依刑事訴訟法第三百零一條第一項，判決如主文。
本案經檢察官楊朝嘉到庭執行職務。
中      華      民      國      八十九      年      四    月    十九    日
                                      台灣台中地方法院刑事第六庭
                                          法  官  簡  賢  坤
右正本證明與原本無異。
如不服本判決，應於判決送達後十日內向本院提出上訴狀，上訴於臺灣高等法院臺中
分院( 須附繕本 )。
                                          書記官
中      華      民      國      八十九      年      四    月    十九    日


司法院資訊處製作；財團法人民間司法改革基金會備份。
